【裁判字號】    96,訴,2482
【裁判日期】    970220
【裁判案由】    強盜等
【裁判全文】
臺灣板橋地方法院刑事判決              96年度訴字第2482號
公  訴  人  臺灣板橋地方法院檢察署檢察官
被      告  甲○
            丙○○
                    （另案在臺灣臺北看守所附設勒戒所觀察
上二人共同
指定辯護人  本院公設辯護人乙○○
被      告  辛○○
                    （另案在臺灣臺北戒治所強制戒治中）
選任辯護人  蕭守厚律師
被      告  丁○○
上列被告因強盜等案件，經檢察官提起公訴（96年度偵字第3074
號），本院判決如下：
    主  文
甲○共同以脅迫使人行無義務之事，處有期徒刑柒月，減為有期
徒刑月又拾伍日，如易科罰金，以新臺幣壹仟元折算壹日；又
共同意圖為自己不法之所有，以恐嚇使人將本人之物交付，未遂
，處有期徒刑柒月，減為有期徒刑月又拾伍日，如易科罰金，
以新臺幣壹仟元折算壹日，扣案NOKIA 廠牌行動電話壹具沒收；
應執行有期徒刑陸月，如易科罰金，以新臺幣壹仟元折算壹日，
扣案NOKIA 廠牌行動電話壹具沒收。
丙○○共同以脅迫使人行無義務之事，處有期徒刑陸月，如易科
罰金，以新臺幣壹仟元折算壹日，減為有期徒刑月，如易科罰
金，以新臺幣壹仟元折算壹日。
辛○○共同以脅迫使人行無義務之事，累犯，處有期徒刑柒月，
減為有期徒刑月又拾伍日；又竊盜，累犯，處有期徒刑柒月，
減為有期徒刑月又拾伍日；又共同意圖為自己不法之所有，以
恐嚇使人將本人之物交付，未遂，累犯，處有期徒刑柒月，減為
有期徒刑月又拾伍日，扣案NOKIA 廠牌行動電話壹具沒收；應
執行有期徒刑玖月又拾伍日，扣案NOKIA 廠牌行動電話壹具沒收
。
丁○○無罪。
    事  實
一、辛○○前因竊盜案件經本院於民國八十九年三月十四日以八
    十八年度易字第三二三三號刑事判決判處有期徒刑二年，嗣
    經臺灣高等法院於八十九年七月二十四日以八十九年度上易
    字第二○八八號刑事判決駁回上訴而確定，另因違反毒品危
    害防制條例，經本院於八十九年一月十四日以八十八年度易
    字第四七五九號刑事判決判處有期徒刑四月，如易科罰金以
    銀元三百元折算一日，並經臺灣高等法院於八十九年五月九
    日以八十九年度上易字第一二三○號刑事判決駁回上訴而確
    定，上開二罪嗣經定應執行刑為有期徒刑二年三月確定。復
    因竊盜、偽造文書、違反毒品危害防制條例等案件，分別經
    本院於九十年四月二十日以八十九年度訴字第一五一六號刑
    事判決判處有期徒刑十月，於九十年六月十一日判決確定、
    於九十年一月十五日以八十九年度易字第三一二三號判處有
    期徒刑四月確定、於九十年一月三十一日以八十九年度易字
    第三七一二號刑事判決判處有期徒刑六月，如易科罰金以銀
    元三百元折算一日，於九十年三月十九日判決確定，於八十
    九年十二月二十一日以八十九年度訴字第二○五一號刑事判
    決判處有期徒刑七月，於九十年一月二十九日判決確定，嗣
    上開四罪經定應執行刑為有期徒刑二年，並接續執行，至九
    十四年四月一日縮刑期滿執行完畢（致使本件構成累犯）。
二、詎辛○○猶不知悔改，與甲○、丙○○及真實姓名不詳綽號
    「葉老師」之成年女子、真實姓名不詳綽號「小胖」之成年
    男子，於九十六年一月十五日晚上九時十二分許，前往臺北
    縣板橋市○○路○段三六號四樓戊○○住處尋找戊○○未遇
    ，竟共同基於以脅迫使人行無義務之事之犯意聯絡，推由甲○以戊○○積欠甲○債務為由，要求戊○○之父庚○○、戊○○之兄己○○交出戊○○，並出言向二人恫稱：「下次來
    就不是這樣講話。」等語，並表示欲進入各該房間查看戊○○是否在房內，辛○○亦在旁幫腔：「丙○○與『小胖』是
    火爆浪子，忍耐是有限度的」等語，而丙○○則雙手交叉緊
    抱胸前立於大門旁屏風處，共同恃人多勢眾以上開脅迫方式
    致庚○○、己○○心生畏懼，由己○○以鑰匙開啟其中一間
    原本上鎖之房門，並任由渠等進入各房間搜尋，使庚○○、
    己○○行無義務之事。期間辛○○趁進入未上鎖之己○○房
    內查看之際，另行萌生意圖為自己不法所有之竊盜犯意，徒
    手竊取己○○所有置於書桌上之筆記型電腦、翻譯機各一台
    ，置入自己隨身攜帶之背袋內得手，嗣因未尋獲戊○○，辛○○等人即行離去。
三、其後甲○、辛○○二人復意圖為自己不法所有，基於恐嚇取
    財之犯意聯絡，以甲○所使用之門號0000000000
    號行動電話，撥打己○○所使用之門號000000000
    0號行動電話，向己○○恫稱：交出戊○○，如不交人，就
    交出七萬八千元，否則等「陳姐」出面，事情就不是這樣等
    語，致己○○心生畏懼，同意於九十六年一月二十二日晚間
    付款，迨同日晚上十時三分許，甲○委託不知情之丁○○依
    約前往臺北縣板橋市○○路○段三六號四樓己○○住處取款
    時，為據報埋伏員警當場查獲而未得逞，並循線逮捕甲○、
    辛○○及丙○○，復扣得甲○所有供甲○、辛○○與己○○
    聯絡之NOKIA 廠牌行動電話一具，始偵悉上情。
四、案經己○○訴由臺北縣政府警察局海山分局報請臺灣板橋地
    方法院檢察署檢察官偵查起訴。
    理  由
甲、有罪部分：
壹、程序方面：
一、有關被告辛○○警詢時所為拿取筆記型電腦、翻譯機之自白
    任意性：
（一）按被告陳述其自白係出於不正之方法者，應先於其他事證
      而為調查。該自白如係經檢察官提出者，法院應命檢察官
      就自白之出於自由意志，指出證明之方法，刑事訴訟法第
      一百五十六條第三項定有明文。上開警詢過程經本院勘驗
      錄音結果：員警於詢問被告辛○○時同步錄音，以一問一
      答之方式進行，對於員警之問題，被告均自行應答，陳述
      流暢，語氣自然，問答間皆有聽到敲擊鍵盤打字的聲音，
      訊問場所亦可聽聞旁人交談及電話鈴聲等背景聲音，非處
      於他人無法見聞之封閉空間，且全程連續錄音無中斷，錄
      音內容核與警詢筆錄內容相符，並無跡象顯示被告辛○○
      有遭受強暴、脅迫或以其他不正方法取供之情形，此有本
      院九十六年九月十九日勘驗筆錄附於本院卷可稽，核無被
      告辯稱：製作警詢筆錄時遭刑求，邊作邊打，且錄音有中
      斷等情事，足見被告此部分之辯解，容有不實。
（二）此部分刑求抗辯，亦經被告辛○○及其辯護人具狀捨棄（
      見本院卷第一百十五頁），故公訴人認被告前於警詢中之
      此部分之自白具有證據能力，應可憑採。
二、按被告以外之人於偵查中向檢察官所為之陳述，除顯有不可
    信之情況者外，得為證據，刑事訴訟法第一百五十九條之一
    第二項定有明文。查證人庚○○、己○○於檢察官偵訊時所
    為之證述，已依法具結，且與於本院審理時證述內容大致相
    符，核無顯不可信之情形，依前開規定，自得為證據。
三、本件認定事實所引用之其他卷證資料，並無證據證明係公務
    員違背法定程序所取得，且檢察官、被告及其辯護人於本院
    準備程序及審判期日時均表示無意見而不予爭執，且迄至言
    詞辯論終結前亦未再聲明異議，依刑事訴訟法第一百五十九
    條之五第一項之規定，本件認定事實所引用之其他證據，均
    有證據能力。
貳、實體方面：
一、訊據被告辛○○、甲○、丙○○固坦承於事實欄二所載時地
    前往尋找戊○○，並要求己○○以鑰匙開啟原本上鎖之房門
    供渠等查看；被告辛○○、甲○亦坦承於事實欄三所載期間
    多次與己○○電話聯絡及甲○於九十六年一月二十二日委由
    丁○○赴約取款等事實不諱，惟均矢口否認有何加重強盜、
    強制、竊盜、恐嚇取財等犯行，三人均辯稱：在上開戊○○
    住處時並未出言恐嚇亦無肢體衝突，係因質疑戊○○躲在上
    鎖的房間，才請己○○拿鑰匙開門，且未竊取屋內任何財物
    云云，甲○復辯稱：經三、四次電話聯絡己○○詢問戊○○
    下落後，因己○○稱：已找到戊○○，並可先返還部分款項
    ，雙方遂約定於九十六年一月二十二日取款，並無恐嚇取財
    事實云云，甲○之辯護人則為被告辯稱：因戊○○積欠甲○
    七、八萬元，己○○係同意替戊○○清償欠款而給付金錢，
    被告甲○應無不法所有之意圖云云；辛○○之辯護人則以：
    己○○對家中是否有筆記型電腦、翻譯機，未能舉證以實其
    說，且被告辛○○對甲○請丁○○向己○○收款之事並不知
    情，與甲○實無犯意聯絡與行為分擔云云置辯。惟查：
（一）被告辛○○、甲○、丙○○以脅迫使庚○○、己○○行無
      義務之事部分：
  １、被告辛○○、甲○、丙○○與綽號「葉老師」、「小胖」
      之人共同前往上開庚○○、己○○住所，並要求己○○開
      啟上鎖之房門供渠等入內查看等事實，業據被告三人自承
      在卷，並有監視錄影翻拍照片五幀在卷可查（見偵查卷第
      一百四十四頁至第一百四十六頁）。證人庚○○於檢察官
      偵訊時具結證稱：九十六年一月十五日有綽號「小胖」與
      「阿龍」的二男子敲門要找戊○○，我說戊○○不在家，
      我中風人不舒服，請他們走，他們不走，小胖就看著我，
      他們就開始搜房間，後來他們又找二個人來，因有一房間
      鎖著，我不讓他們開，他們要我負責找戊○○出來，否則
      要對我家人不利等語，及於本院審理時證稱：有三、四個
      人來我家找戊○○，有二個人把我守著，不讓我跑，不讓
      我睡覺，有人去房間搜東西，我叫他們走，他們不走，約
      半小時後己○○才回來，我記得辛○○比較兇，他們主要
      是找戊○○，要等他回來，並說不然就還錢，後來他們為
      何會走我不知道等語，核其前後所證，就有關被告等多人
      在其住處，以言語、監視舉動等方式，使證人戊○○之自
      由意志受限制，任由他人進出屋內各房間搜尋等節之指證
      並無二致，堪以採信。又證人庚○○為一中風行動不便之
      長者，於夜間獨自在家，突遇被告等五人冒然前來尋人、
      討債，經告知戊○○不在，被告竟仍仗人多勢眾，違反庚○○之意思，遍查各房間如入無人之境，並出言脅迫交出
      其子，凡此舉措均足致庚○○心生畏怖。
  ２、被告甲○、辛○○出言脅迫證人己○○找出戊○○，並開
      啟上鎖之房門供渠等入內搜尋，丙○○則作勢雙手交叉緊
      抱胸前立於大門等情，亦經證人己○○於檢察官訊問時及
      本院審理時具結證稱：我回家時發現被告等四、五人在我
      家，其中一名是女子，說戊○○欠他們錢，我家中有一個
      我姐姐住的房間門是上鎖的，他們要進入，我有阻止，我
      不想開門，他們說如不交出鑰匙，今天不會這樣結束，後
      來我就拿鑰匙出來開門，他們要看戊○○是否躲在裡面，
      當天辛○○對我說叫我把戊○○找出來，如這件事沒解決
      ，要找陳大姐出來，如陳姐出來，事情就不是這樣，甲○
      和辛○○並說他們的忍耐是有限的，「阿祥」、「小胖」
      是火爆浪子，丙○○脾氣不是很好，意思是丙○○是小弟
      ，要丙○○守住我，我有要他們離開，他們意思是說如果
      沒有解決就沒完沒了，丙○○則擺個很高的姿勢站在門口
      屏風處，讓我心生恐懼，那次他們來我家主要是要我交人
      ，他們晚上十一時才離開等語綦詳，且被告甲○於本院準
      備程序時自承有對己○○說「下次來就不是這樣講話」、
      被告辛○○於檢察官訊問時亦供稱：我有說「如果戊○○
      不出面，下次來就不是這麼好講話，我會告他」等語，徵
      諸前開證人庚○○、己○○所證述情節，大致相符，且證
      人與被告素不相識，亦無怨隙，當無甘冒偽證刑責，誣陷
      被告之理，上開證人證述，應非虛詞，堪以採信。被告等
      人以前開脅迫方式使庚○○任由渠等進入各未上鎖房間查
      看，及使己○○依要求以鑰匙開啟上鎖房門，供渠等入內
      ，而行無義務之事已明，此部分犯行堪以認定，被告等所
      辯並無強制他人行無義務之事云云，自非事實。
（二）被告辛○○於前揭時、地竊取己○○之筆記型電腦、翻譯
      機之事實，業經被告辛○○於警詢時自承：我將行動電腦
      、翻譯機夾藏在公事包攜帶出去，己○○沒有看到，亦沒
      有阻止，我取得之行動電腦及翻譯機，因我欠綽號「阿亮
      」之男子二千元債務，所以已將該物品抵押給「阿亮」等
      語明確，核與證人己○○於本院審理時具結證稱：手提電
      腦和翻譯機是放在我房間，那時我家裡很混亂，我沒有注
      意到他們是否有去我的房間，還是我沒有回來前就進入過
      我的房間，他們出去時，辛○○帶一個包包，我並沒有看
      到何人拿我的手提電腦，在那個時間點被拿，我不知道，
      但在現場時我就知道手提電腦不見了，我可以確定我的手
      提電腦在辛○○的包包內等語，及證人庚○○於本院審理
      時所證稱：我有看到他們進入己○○的房間，但是那一個
      人進去我不知道，當時我有看到有人用包包裝著東西等語
      ，大致相符。且依被告甲○於警詢時之指認與卷附現場電
      梯內外監視錄影翻拍照片所示，辛○○當日確攜有提袋與
      背包，此有上開監視錄影翻拍照片五幀在卷資為佐證，參
      以被告辛○○、甲○於歷次偵審程序中，均供承己○○屢
      次在電話中詢問筆記型電腦、翻譯機之事，益徵己○○所
      指稱家中筆記型電腦、翻譯機遭竊事實並非子虛。綜上，
      被告辛○○前開於警詢之自白應認屬實，其嗣後翻稱：未
      竊取筆記型電腦、翻譯機云云，純屬飾卸之詞，難以遽採
      。另被告甲○、丙○○自始堅稱：未拿取上開筆記型電腦
      、翻譯機，亦不知何人取走該等物品等語，復無證據證明
      甲○、丙○○就上開竊盜行為與辛○○有何犯意聯絡與行
      為分擔，從而此部分竊盜犯行應認屬辛○○個人行為。至
      證人己○○另指稱其姊房內現金六千元，亦遭被告辛○○
      、甲○、丙○○等人取走一節，為被告三人堅詞否認，復
      未提出其他積極事證證明確有該筆現金損失，則此部分事
      實自屬不能證明，而應為有利被告之認定，併此敘明。
（三）被告辛○○與甲○共同恐嚇取財部分：
      被告甲○、辛○○於九十六年一月十五日離開前揭戊○○
      住處後，曾多次電話聯絡己○○，並於九十六年一月二十
      二日約定取款等情，為被告甲○於警詢、本院訊問時自承
      ：事後我有以0000000000號行動電話撥打己○○0000000000號行動電話，共撥打三、四通，
      九十六年一月二十二日我打電話給己○○，他說話反反覆
      覆，講到最後己○○要還我錢，但因我當天有事，就請丁○○去己○○家幫我拿錢等語在卷，被告辛○○於本院準
      備程序時亦供稱：己○○有主動撥打我行動電話0000
      000000號給我，問我有沒有找到手提電腦，打幾次
      我忘記了，但曾有過是甲○與己○○在講電話時，我有中
      間插幾句話進去的情形等語在卷。此外並有被告甲○使用
      之門號0000000000號行動電話於九十六年一月
      十五日至同年月二十日雙向通聯紀錄一份在卷可證。又被
      告甲○、辛○○多次與己○○電話聯絡之內容，亦經證人
      己○○於檢察官偵訊時及本院審理時明確證稱：被告甲○
      、辛○○之後多次打電話給我要我交出戊○○，如不交人
      就交錢，否則等陳姐來就不是這樣了等語，我認得出他們
      的聲音，而且他們是交叉換電話講，有一次他們又打電話
      來說你不把錢拿出來，躲去外面住，我們都有派人在你家
      樓下看守，之後他們再打電話給我，給我一個期限，要我
      先償還七萬八千元，九十六年一月二十二日我先跟他們通
      電話約好來我家拿錢並錄音，再去報警等語，參以戊○○
      於本院審理時復證稱：並未欠被告甲○、辛○○錢，也不
      認識丙○○，家裏的人問我，我說我完全沒有欠他他們錢
      ，我跟我家人說不用管他們，如果他們有何舉動大可報警
      等語。衡諸己○○並非欠款之人，被告甲○既未提出任何
      債權憑證，且戊○○亦已向家人表示並無欠款之事，倘非
      被告不斷來電脅迫付款，己○○實無主動給付金錢予被告
      之理，是證人己○○前揭所證，應認與事實相符，被告甲○、辛○○空言否認以電話恐嚇己○○付款，辯稱：係己○○自願為戊○○還款云云，殊無可採。此外，被告甲○
      所辯戊○○積欠債務一節，為證人戊○○到庭具結否認在
      卷，復未能舉證以實其說，則辯護人為被告甲○辯稱：並
      無不法所有意圖云云，亦難遽採。
（五）另被告辛○○於本院審理時聲請測謊鑑定云云，惟測謊鑑
      定，因個人情狀而異，鑑定結果並無絕對性，且上開證人
      所述，依上述理由亦已甚為明確，故被告聲請測謊之鑑定
      ，應無必要，附此敘明。
（六）綜觀上述各情，參互印證，被告三人前揭所辯，均屬畏罪
      飾詞，委無足取。本件事證已臻明確，被告三人上開犯行
      洵堪認定，應予依法論科。
二、核被告辛○○就事實欄二部分所為，係犯刑法第三百零四條
    第一項強制罪、第三百二十條第一項竊盜罪，就事實欄三部
    分所為，係犯刑法第三百四十六條第三項、第一項恐嚇取財
    未遂罪。被告甲○就事實欄二部分所為係犯刑法第三百零四
    條第一項強制罪，就事實欄三部分所為係犯刑法第三百四十
    六條第三項、第一項恐嚇取財未遂罪。被告丙○○就事實欄
    二部分所為，係犯刑法第三百零四條強制罪。按強盜罪之所
    謂「不能抗拒」，係指行為人所為之強暴、脅迫等不法行為
    ，就當時之具體事實，予以客觀之判斷，足使被害人身體上
    或精神上達於不能或顯難抗拒之程度而言，即應以通常人之
    心理狀態為準。如行為人所實施之不法手段足以抑制通常人
    之抗拒使之喪失自由意思，即與不能抗拒之意義相當；而刑
    法第三百零四條第一項之強制罪，係使人行無義務之事或於
    其行使正當權利時加以妨害；刑法上之竊盜罪則以被害人對
    於財物之支配力一時弛緩，非公然乘機取得，三者構成要件
    、行為態樣及被害人受害之程度尚不相同，被害人己○○、
    庚○○就筆記型電腦、翻譯機於何時點遭人拿取一節，並非
    知悉，顯與以強暴、脅迫至使不能抗拒而取他人之物或使其
    交付之情形有別，公訴意旨認被告三人就事實欄二部分所為
    係犯刑法第三百三十條第一項之加重強盜罪（起訴書載為刑
    法第三百二十八條第一項之強盜罪，經公訴檢察官當庭更正
    為同法第三百三十條第一項加重強盜罪），起訴法條容有未
    洽，惟因此部分基本社會事實相同，爰依法變更起訴法條。
    被告三人與綽號「葉老師」、「小胖」之人間就所犯強制罪
    部分、被告辛○○與甲○間就所犯恐嚇取財未遂罪部分，有
    犯意聯絡及行為分擔，均為共同正犯。被告辛○○、甲○已
    著手恐嚇取財犯罪行為之實行，惟未生取得財物之結果，其
    犯罪尚屬未遂，依刑法第二十五條第一項之規定論以未遂犯
    ，並依同條第二項之規定減輕其刑（公訴人認被告犯恐嚇取
    財既遂罪，起訴法條容有未洽，惟既遂、未遂僅犯罪狀態不
    同，不生變更起訴法條之問題，附此敘明。）。被告三人共
    同以一脅迫行為強制二被害人行無義務之事，係一行為同時
    觸犯罪強制罪，為同種想像競合，依刑法第五十五條從一重
    之強制罪處斷。被告辛○○、甲○就所犯各罪，犯意各別，
    行為互殊，應予分論併罰。又辛○○前因竊盜案件經本院於
    八十九年三月十四日以八十八年度易字第三二三三號刑事判
    決判處有期徒刑二年，嗣經臺灣高等法院於八十九年七月二
    十四日以八十九年度上易字第二○八八號刑事判決駁回上訴
    而確定，另因違反毒品危害防制條例，經本院於八十九年一
    月十四日以八十八年度易字第四七五九號刑事判決判處有期
    徒刑四月，如易科罰金以銀元三百元折算一日，並經臺灣高
    等法院於八十九年五月九日以八十九年度上易字第一二三○
    號刑事判決駁回上訴而確定，上開二罪嗣經定應執行刑為有
    期徒刑二年三月確定。復因竊盜、偽造文書、違反毒品危害
    防制條例等案件，分別經本院於九十年四月二十日以八十九
    年度訴字第一五一六號刑事判決判處有期徒刑十月，於九十
    年六月十一日判決確定、於九十年一月十五日以八十九年度
    易字第三一二三號判處有期徒刑四月確定、於九十年一月三
    十一日以八十九年度易字第三七一二號刑事判決判處有期徒
    刑六月，如易科罰金以銀元三百元折算一日，於九十年三月
    十九日判決確定，於八十九年十二月二十一日以八十九年度
    訴字第二○五一號刑事判決判處有期徒刑七月，於九十年一
    月二十九日判決確定，嗣上開四罪經定應執行刑為有期徒刑
    二年，並接續執行，至九十四年四月一日縮刑期滿執行完畢
    ，有臺灣高等法院被告前案紀錄表一份在卷可稽，其於上開
    有期徒刑執行完畢後五年內，故意再犯本案有期徒刑以上之
    罪，均為累犯，應依刑法第四十七條第一項之規定，分別加
    重其刑，並就恐嚇取財未遂部分，先加重後減輕之。爰審酌
    被告三人正值青年，共同以脅迫之手段強制他人行無義務之
    事、被告辛○○素行不佳，不知循正當途徑賺取財物，反以
    竊盜手段不勞而獲，其觀念偏差，有待矯治，復與被告甲○
    共同以恐嚇方式向被害人要索財物，兼衡恐嚇取財部分實際
    上並未取得財物、三人犯後均否認犯行之態度等一切情狀，
    分別量處如主文所示之刑，併就甲○、丙○○所犯各罪諭知
    易科罰金之折算標準，以資懲儆。末以被告三人犯罪時間均
    在九十六年四月二十四日以前，合於減刑條件，應依中華民
    國九十六年罪犯減刑條例第二條第一項第三款，減其刑期二
    分之一，並就辛○○、甲○所犯數罪，定其應執行刑，及就
    甲○、丙○○所犯罪刑部分，諭知易科罰金之折算標準。另
    扣案NOKIA 廠牌行動電話一具為被告甲○所有供甲○、辛○○為本件恐嚇取財犯罪所用之物，此為被告甲○自承在卷，
    爰依刑法第三十八條第一項第二款規定，於被告甲○、辛○○所犯恐嚇取財未遂罪項下併予宣告沒收。至上開行動電話
    內之0000000000號門號SIM 卡一枚，雖係被告使
    用以恐嚇取財，惟因該門號用戶並非被告，此據被告甲○供
    明在卷，非屬被告所有，復非違禁物，故不予宣告沒收，併
    此敘明。
乙、丁○○無罪部分：
一、公訴意旨略以：被告甲○、辛○○與丁○○三人意圖為自己
    不法所有，基於恐嚇取財之犯意聯絡，由甲○、辛○○以門
    號0000000000號行動電話，撥打己○○所使用之
    門號0000000000號行動電話，要求己○○交出七
    萬八千元還債，否則將再度前往住處找己○○及張慶出氣，
    己○○迫於無奈，答應甲○前來取款，隨後於同日晚上十時
    三分許甲○即令丁○○前往臺北縣板橋市○○路○段三六號
    四樓己○○住處取款，為據報埋伏員警當場查獲，扣得現金
    四萬元（業據己○○領回），並循線逮捕甲○、辛○○，因
    認被告丁○○涉犯刑法第三百四十六條恐嚇取財罪嫌云云。
二、按被告未經審判證明有罪確定前，推定其為無罪，犯罪事實
    應依證據認定之，無證據不得認定犯罪事實；又不能認定被
    告犯罪或其行為不罰者，應諭知無罪之判決，刑事訴訟法第
    一百五十四條、第三百零一條第一項分別定有明文。認定不
    利於被告之事實，須依積極證據，苟積極證據不足為不利於
    被告事實之認定時，即應為有利於被告之認定，更不必有何
    有利之證據；且刑事訴訟法上所謂認定犯罪事實之積極證據
    ，係指適合於被告犯罪事實之認定之積極證據而言，雖不以
    直接證據為限，間接證據亦包括在內，然而無論直接或間接
    證據，其為訴訟上之證明，須於通常一般之人均不致有所懷
    疑，而得確信其為真實之程度者，始得據為有罪之認定，倘
    其證明尚未達到此一程度，而有合理之懷疑存在時，自不能
    以推測或擬制之方法，以為有罪裁判之基礎。（最高法院三
    十年度上字第八一六號、二十九年度上字第三一○五號、四
    十年度台上字第八六號、七十六年度台上字第四九八六號判
    例可資參照）。
三、公訴人認被告丁○○涉犯刑法第三百四十六條恐嚇取財罪嫌
    ，係以被告甲○、辛○○、丙○○、丁○○於警詢及偵訊時
    之供述、己○○於警詢及檢察官偵訊時之證詞、戊○○於警
    詢時之證述、行動電話門號0000000000號、00
    00000000號與0000000000之電話通聯及
    譯文數紙、贓物認領保管單一紙為其主要論據。訊據被告丁○○堅決否認有何恐嚇取財犯行，辯稱：其單純係受甲○所
    託至上址向己○○取款七萬多元，對於甲○與己○○如何約
    定，其並不知情等語。經查，被告丁○○於上開時地代甲○
    向己○○收取款項之事實，固據被害人己○○於偵、審程序
    證述明確，復為被告丁○○所不爭執，並經警當場扣得現金
    四萬元（業據己○○領回）在案。然依被告甲○於警詢及本
    院準備程序時所供稱：我與丁○○是認識三天的朋友，丁○○去取款不是恐嚇取財，是我叫丁○○到己○○住處收取七
    萬八千元；電話中己○○稱要還我錢，但因我當天有事所以
    請丁○○去己○○家幫我拿錢等語、被告辛○○於警、偵訊
    時供稱：我與丁○○是認識幾個月的朋友，是甲○叫丁○○
    前往己○○住處取款的等語、被告丙○○於本院準備程序中
    供稱：九十六年一月二十二日我與另一友人去甲○家，看到
    丁○○，這是我第一次與他見面，因甲○要寫訃文沒空，所
    以請丁○○去幫他拿錢等語，均僅能證明當日係甲○委請丁○○前往取款，而無法證明被告丁○○就甲○、辛○○先前
    以電話恐嚇己○○付款之事有何認識，自不得僅憑丁○○當
    日前往被害人家中取款，遽認其與甲○、辛○○間就恐嚇取
    財犯行有何犯意聯絡，而逕為不利被告丁○○之認定。是公
    訴人所舉上開證據均難據以推認被告丁○○有上揭犯行。
四、綜上，本案依檢察官所舉積極事證，本院認為無法證明被告
    丁○○確有公訴人此部分所指共同恐嚇取財犯行，揆諸首揭
    說明，既不能證明被告犯罪，自應為無罪判決之諭知，以免
    冤抑。
據上論斷，應依刑事訴訟法第二百九十九條第一項前段、第三百
條、第三百零一條第一項，刑法第二十八條、第三百零四條第一
項、第三百二十條第一項、第三百四十六條第三項、第一項、第
四十七條第一項、第二十五條、第五十五條、第五十一條第五款
，第三十八條第一項第二款、第四十一條第一項前段，刑法施行
法第一條之一第一項、第二項前段，中華民國九十六年罪犯減刑
條例第二條第一項第三款、第七條、第九條，判決如主文。
本案經檢察官謝岳龍到庭執行職務。
中    華    民    國    97    年    2     月    20    日
                  刑事第十五庭  審判長法  官  陳鴻清
                                      法  官  朱嘉川
                                      法  官  劉安榕
以上正本證明與原本無異
如不服本判決應於送達後10日內敘明上訴理由，向本院提出上訴
狀（應附繕本）
                                      書記官  石于倩
中    華    民    國    97    年    2     月    26    日
附錄本案論罪科刑法條全文：
中華民國刑法第304條
（強制罪）
以強暴、脅迫使人行無義務之事或妨害人行使權利者，處 3 年以下有期徒
刑、拘役或 3 百元以下罰金。
前項之未遂犯罰之。
中華民國刑法第320條
（普通竊盜罪、竊佔罪）
意圖為自己或第三人不法之所有，而竊取他人之動產者，為竊盜
罪，處 5 年以下有期徒刑、拘役或 5 百元以下罰金。
意圖為自己或第三人不法之利益，而竊佔他人之不動產者，依前
項之規定處斷。
前二項之未遂犯罰之。
中華民國刑法第346條
（恐嚇取財罪）
意圖為自己或第三人不法之所有，以恐嚇使人將本人或第三人之
物交付者，處6 月以上5 年以下有期徒刑，得併科1 千元以下罰
金。
以前項方法得財產上不法之利益，或使第三人得之者，亦同。
前二項之未遂犯罰之。


司法院資訊處製作；財團法人民間司法改革基金會備份。
